【裁判字號】    97,訴,842
【裁判日期】    970704
【裁判案由】    廢棄物清理法
【裁判全文】
臺灣板橋地方法院刑事判決               97年度訴字第842號
公  訴  人  臺灣板橋地方法院檢察署檢察官
被      告  甲○○
            辛○○
            庚○○
            丙○○
            己○○
            丁○○
            戊○○
                    樓
            乙○○
上列被告因違反廢棄物清理法案件，經檢察官聲請以簡易判決處
刑（96年度偵字第849 號），本院認不宜以簡易判決處刑，改依
通常程序審理，判決如下：
    主  文
甲○○共同未依廢棄物清理法規定領有廢棄物清除、處理許可文
件，從事廢棄物清除、處理，處有期徒刑壹年肆月；減為有期徒
刑捌月。
辛○○共同未依廢棄物清理法規定領有廢棄物清除、處理許可文
件，從事廢棄物清除、處理，處有期徒刑壹年貳月；減為有期徒
刑柒月。緩刑年。
庚○○未經主管機關許可，提供土地回填廢棄物，處有期徒刑壹
年；減為有期徒刑陸月，如易科罰金，以新臺幣壹仟元折算壹日
。緩刑年。
丙○○、己○○、丁○○、戊○○、乙○○共同未依廢棄物清理
法規定領有廢棄物清除、處理許可文件，從事廢棄物清除、處理
，各處有期徒刑壹年；各減為有期徒刑陸月，如易科罰金，均以
新臺幣壹仟元折算壹日。均緩刑年。
    事  實
一、甲○○為臺北縣三峽鎮竹崙里里長，其個人為進行道路拓寬
    工程，於民國九十五年十二月間某日，徵得臺北縣三峽鎮○○段紫微小段二三四地號土地之所有權人庚○○之同意，提
    供該地號部份土地，作為回填廢棄物之場所。詎庚○○明知
    未經主管機關許可，不得提供土地回填廢棄物；甲○○與鄰
    居辛○○、曳引車駕駛丙○○、己○○、丁○○、戊○○、
    乙○○均明知未向主管機關申請取得廢棄物清除、處理許可
    文件，不得從事廢棄物清除、處理工作，竟未經主管機關許
    可，亦未領得廢棄物清除、處理許可文件，且未依「營建事
    業廢棄物再利用管理辦法」取得個案再利用許可，即於九十
    五年十二月二十六日下午一時許（起訴書誤載為九十六年同
    月日某時），由甲○○委託辛○○透過不詳姓名之成年人以
    無線電呼叫方式，招來曳引車駕駛丙○○、己○○、丁○○
    、戊○○、乙○○分別駕駛車牌號碼八Ｅ－五三七號、八六
    二－ＡＪ號、八三七－ＡＪ號、二○七－ＧＢ號、四一六－
    ＧＦ號曳引車，自各建築工地或資源回收場清除並載運營建
    混合廢棄物至庚○○提供之上開土地進行回填處理，被告辛○○並在現場指揮曳引車傾倒營建混合廢棄物，甲○○則自
    行駕駛挖土機進行上開營建混合廢棄物之回填整地處理工作
    ，而從事廢棄物清除、處理工作。嗣於同日下午五時三十分
    許，經警會同臺北縣政府水利及下水道局等單位到場會勘，
    並扣得上開所有人不明之挖土機一輛及分屬東展交通股份有
    限公司、松信交通事業股份有限公司、萬葉交通股份有限公
    司、儒順通運有限公司、松佳交通有限公司所有之曳引車五
    輛，始查悉上情。
二、案經臺北縣政府警察局報告臺灣板橋地方法院檢察署檢察官
    偵查聲請以簡易判決處刑，經本院改依通常程序審理。
    理  由
壹、有關證據能力部分：
一、按傳聞法則之重要理論依據，在於傳聞證據未經當事人之反
    對詰問予以核實，乃予排斥，惟若當事人已放棄對原供述人
    之反對詰問權，於法院審判時表明同意該等傳聞證據可作為
    證據，基於證據資料愈豐富，愈有助於真實發現之理念，並
    貫徹刑事訴訟法修法加重當事人進行主義之精神，確認當事
    人對於證據能力有處分權之制度，傳聞證據經當事人同意作
    為證據，法院認為適當者，亦得為證據。另當事人於調查證
    據時，對於傳聞證據表示「沒有意見」、「對於證據調查無
    意見」，而未於言詞辯論終結前聲明異議，應視為已有將該
    等傳聞證據採為證據之同意，此刑事訴訟法第一百五十九條
    之五定有明文。
二、查本案所引之下列證據，均未據被告甲○○、辛○○、庚○○、丙○○、己○○、丁○○、戊○○、乙○○否認其證據
    能力，亦未於本案言詞辯論終結前聲明異議，則本院審酌該
    等證據並無違法取證或證明力顯然過低之情事，均得採為證
    據。
貳、實體部分：
一、犯罪事實之認定：
  (一)上揭事實，業據被告丙○○、己○○、丁○○、戊○○、乙○○於本院準備程序及審理時均坦承不諱；被告甲○○、辛○○、庚○○則矢口否認有何違反廢棄物清理法犯行，被告
    甲○○辯稱：伊是為了公益要將道路截彎取直，因為該地常
    發生車禍云云；被告辛○○辯稱：伊是受被告甲○○委託才
    去調度載廢土的車輛，沒有犯罪故意云云；被告庚○○辯稱
    ：是被告甲○○拜託伊，伊才提供土地供回填，沒有犯罪故
    意云云。
  (二)經查：
  1.被告甲○○為臺北縣三峽鎮竹崙里里長，其個人為進行道路
    拓寬工程，於九十五年十二月間某日，徵得臺北縣三峽鎮○○段紫微小段二三四地號土地之所有權人即被告庚○○之同
    意，提供該地號部份土地，作為回填廢棄物之場所。嗣被告
    甲○○於九十五年十二月二十六日下午一時許，委託被告辛○○透過不詳姓名之成年人以無線電呼叫方式，招來曳引車
    駕駛即被告丙○○、己○○、丁○○、戊○○、乙○○分別
    駕駛車牌號碼八Ｅ－五三七號、八六二－ＡＪ號、八三七－
    ＡＪ號、二○七－ＧＢ號、四一六－ＧＦ號曳引車，自各建
    築工地及廢土場清除並載運營建混合廢棄物至被告庚○○提
    供之上開土地進行回填處理，被告辛○○並在現場指揮曳引
    車傾倒營建混合廢棄物，被告甲○○則自行駕駛挖土機進行
    上開營建混合廢棄物之回填整地處理工作。惟被告庚○○提
    供上開土地予被告甲○○回填廢棄物，並未申請主管機關許
    可；被告甲○○、辛○○、丙○○、己○○、丁○○、戊○○、乙○○亦均未領得廢棄物清除、處理許可文件，且未依
    「營建事業廢棄物再利用管理辦法」取得個案再利用許可等
    事實，業據被告甲○○、辛○○、庚○○、丙○○、己○○
    、丁○○、戊○○、乙○○先後於警詢、偵查、本院準備程
    序及審理時均坦承不諱，復經證人即現場處理警員魏茂興於
    偵查中及證人即被告己○○、乙○○於本院審理時證述明確
    （見偵查卷第一九三頁、本院審判筆錄第四頁以下），並有
    土方單七紙、曳引車代保管條五紙、挖土機代保管條一紙、
    臺北縣違規使用山坡地涉及違反水土保持法、山坡地保育利
    用條例案件現場會勘紀錄一紙、臺北縣政府（水利及下水道
    局）會勘紀錄一紙（以上見偵查卷第五十二頁以下）、臺北
    縣政府警察局刑警大隊施工前後現場勘查照片共五十四幀（
    見偵查卷第六十五頁以下、第一九五頁以下）、車籍作業系
    統查詢認可資料十紙（見偵查卷第九十五頁以下）、被告庚○○之土地所有權狀影本一紙、被告甲○○提出之施工前後
    現場照片六幀（以上見偵查卷第一六九頁以下）、臺北縣政
    府警察局刑警大隊現場勘查照片四十三幀（見偵查卷第六十
    五頁以下）、臺北縣樹林地政事務所九十六年十月十八日北
    縣樹地測第○九六○○一三三二一號函暨函附土地登記謄本
    、土地複丈成果表一份（見偵查卷第二六五頁以下）在卷可
    憑，堪以認定。
  2.按廢棄物清理法所稱廢棄物，分下列二種：一般廢棄物：
    由家戶或其他非事業所產生之垃圾、糞尿、動物屍體等足以
    污染環境衛生之固體或液體廢棄物；事業廢棄物：(甲)有害
    事業廢棄物：由事業所產生具有毒性、危險性，其濃度或數
    量足以影響人體健康或污染環境之廢棄物。(乙)一般事業廢棄
    物：由事業所產生有害事業廢棄物以外之廢棄物，廢棄物清
    理法第二條第一項定有明文。又內政部訂頒之「營建剩餘土
    石方處理方案」第二點，固明定營建剩餘土石方之種類包含
    建築工程、公共工程及建築物拆除工程施工所產生之剩餘泥
    、土、砂、石、磚、瓦、混凝土塊等，經暫屯、堆置可供回
    收、分類、加工、轉運、處理、再生利用者，屬有用之土壤
    砂石資源，而不屬於上揭廢棄物之範圍。惟「營建剩餘土石
    方」並不包括施工所附帶產生之金屬屑、玻璃碎片、塑膠類
    、木屑、竹片、紙屑、瀝青等廢棄物，如營建剩餘土石方混
    合有工程施工建造、建築拆除、裝修工程及整地刨除所產生
    之廢金屬、玻璃碎片、塑膠類、木屑、竹片、紙屑、瀝青等
    廢棄物，則為營建混合廢棄物，而屬於事業廢棄物之範圍，
    此觀內政部訂頒之「營建事業廢棄物再利用種類及管理方式
    」（該內政部訂頒之方式，自九十二年七月四日修正迄今，
    雖先後於九十六年四月二十三日、九十七年三月十日修正，
    然關於編號八之內容則未更易）編號八之規定即明，是營建
    混合廢棄物之再利用程序，自應依「營建事業廢棄物再利用
    管理辦法」申請個案再利用許可，始謂適法。觀諸本案前揭
    現場勘查照片（見偵查卷第六十八頁、第六十九頁、第七十
    一頁、第七十三頁、第七十四頁），被告丙○○、己○○、
    丁○○、戊○○、乙○○傾倒在上開土地之物，包含磚、土
    、混凝土塊、鋼筋、塑膠類廢棄物等，依照上開說明，係屬
    營建混合廢棄物，而為廢棄物清理法所稱之事業廢棄物，是
    其清除、處理，自應依廢棄物清理法之規定辦理；其再利用
    ，並應依「營建事業廢棄物再利用管理辦法」申請個案再利
    用許可，始得為之。
  3.次按從事廢棄物清除、處理業務者，應向直轄市、縣（市）
    主管機關或中央主管機關委託之機關申請核發公民營廢棄物
    清除處理機構許可文件後，始得受託清除、處理廢棄物業務
    ，廢棄物清理法第四十一條第一項定有明文。又按廢棄物清
    理法第四十六條第一項第四款所規定之犯罪構成要件行為，
    計有貯存、清除及處理三者。就事業廢棄物而言，其中所謂
    貯存，係指事業廢棄物於清除、處理前，放置於特定地點或
    貯存容器、設施內之行為；清除，係指事業廢棄物之收集、
    運輸行為；處理，則包含：中間處理：指事業廢棄物在最
    終處置或再利用前，以物理、化學、生物、熱處理或其他處
    理方法，改變其物理、化學、生物特性或成分，達成分離、
    減積、去毒、固化或穩定之行為。最終處置：指衛生掩埋
    、封閉掩埋、安定掩埋或海洋棄置事業廢棄物之行為。再
    利用：指事業產生之事業廢棄物自行、販賣、轉讓或委託做
    為原料、材料、燃料、填土或其他經中央目的事業主管機關
    認定之用途行為，並應符合其規定者，行政院環境保護署發
    布之「事業廢棄物貯存清除處理方法及設施標準」第二條第
    一款、第二款、第三款規定甚明。查本案被告辛○○受被告
    甲○○委託，以無線電呼叫方式，招來曳引車駕駛即被告丙○○、己○○、丁○○、戊○○、乙○○分別駕駛上開曳引
    車，自各建築工地或資源回收場清除並載運營建混合廢棄物
    至被告庚○○提供之上開土地進行回填處理，被告辛○○並
    在現場指揮曳引車傾倒營建混合廢棄物，被告甲○○則自行
    駕駛挖土機進行上開營建混合廢棄物之回填整地處理工作，
    被告庚○○顯然未經主管機關許可，提供土地回填廢棄物；
    被告甲○○、辛○○、丙○○、己○○、丁○○、戊○○、
    乙○○等七人，則基於共同之犯意聯絡與行為分擔，而從事
    廢棄物清除、處理之工作，至為明確。是被告甲○○、辛○○、庚○○以上開情詞置辯，乃諉責之詞，均不足採信。
  4.綜上所述，本件事證明確，被告甲○○、辛○○、庚○○、
    丙○○、己○○、丁○○、戊○○、乙○○上揭犯行均堪以
    認定，應依法論科。
二、論罪科刑之法律適用：
  (一)核被告甲○○、辛○○、丙○○、己○○、丁○○、戊○○
    、乙○○所為，係犯廢棄物清理法第四十六條第一項第四款
    之未依廢棄物清理法規定領有廢棄物清除、處理許可文件，
    從事廢棄物之清除、處理罪；被告庚○○所為，係犯廢棄物
    清理法第四十六條第一項第三款之未經主管機關許可，提供
    土地回填廢棄物罪。被告甲○○、辛○○、丙○○、己○○
    、丁○○、戊○○、乙○○間，就前開廢棄物清理法第四十
    六條第一項第四款之犯行，有犯意聯絡及行為分擔，均為共
    同正犯。
  (二)爰審酌被告甲○○上開所為，係因個人為進行道路拓寬工程
    ，以方便附近人車通行，其動機、目的雖非為私利，惟其身
    為里長，卻不知依法行政，竟罔顧土地自然狀態之永續利用
    ，未經主管機關許可，由被告庚○○提供土地回填廢棄物，
    被告甲○○、辛○○、丙○○、己○○、丁○○、戊○○、
    乙○○則進行廢棄物之清除、處理工作，足以妨害上址環境
    衛生，並危及生態之自然發展，自應予非難；兼衡被告甲○○、辛○○犯罪後猶飾詞圖卸刑責，被告丙○○、己○○、
    丁○○、戊○○、乙○○則均坦承犯行，頗具悔意，犯後態
    度良好等一切情狀，各量處如主文所示之刑，以資懲儆。又
    被告等本案犯罪之時間均在九十六年四月二十四日以前，悉
    合於中華民國九十六年罪犯減刑條例第二條第一項第三款之
    減刑條件，均應減其宣告刑二分之一如主文所示，被告庚○○、丙○○、己○○、丁○○、戊○○、乙○○部份並均諭
    知易科罰金折算標準。再被告辛○○、庚○○、丙○○、己○○、丁○○、戊○○、乙○○前均未曾因故意犯罪受有期
    徒刑以上刑之宣告，有臺灣高等法院被告前案紀錄表各一份
    在卷可稽，其等因受被告甲○○之請託，一時失慮，致觸犯
    本件犯行，經此偵審程序及罪刑之宣告，當知所警惕，信無
    再犯之虞，本院因認其等之刑以暫不執行為當，併予宣告如
    主文所示之緩刑，用啟自新。另查被告甲○○前於九十年間
    因違反水土保持法及詐欺案件，經臺灣高等法院於九十七年
    六月十七日以九十六年度上更二字第五三五號判決判處有期
    徒刑六月，如易科罰金，以銀元三百元折算一日，減為有期
    徒刑三月，如易科罰金，以銀元三百元折算一日（尚未確定
    ）；復於九十三年間因誣告案件，經臺灣高等法院於九十五
    年四月六日以九十四年度上訴字第三三五七號判決判處有期
    徒刑八月（尚未確定），此有臺灣高等法院被告前案紀錄表
    一份在卷可參；且被告始終否認本案犯行，尚難認被告無再
    犯之虞，自不宜為緩刑之諭知，附此敘明。
  (三)末查，扣案被告甲○○駕駛之挖土機一輛所有人不明；又扣
    案之曳引車五輛，分屬東展交通股份有限公司、松信交通事
    業股份有限公司、萬葉交通股份有限公司、儒順通運有限公
    司、松佳交通有限公司所有，有上開車籍作業系統查詢認可
    資料存卷足佐，均非被告等所有之物，依法均無從為沒收之
    諭知。
據上論斷，應依刑事訴訟法第四百五十二條、第二百九十九條第
一項前段，廢棄物清理法第四十六條第一項第三款、第四款，刑
法第十一條前段、第二十八條、第四十一條第一項前段、第七十
四條第一項第一款，中華民國九十六年罪犯減刑條第二條第一項
第三款、第七條、第九條，判決如主文。
本案經檢察官林珮菁到庭執行職務。
中    華    民    國    97    年    7     月    4     日
                  刑事第九庭  審判長法  官   樊季康
                                    法  官   劉元斐
                                    法  官   張筱琪
上列正本證明與原本無異。
如不服本判決，應於送達後十日內敘明上訴理由，向本院提出上
訴狀
                                    書記官  林怡君
中    華    民    國    97    年    7     月    4     日
附錄本案論罪科刑法條全文：
廢棄物清理法第四十六條
有下列情形之一者，處一年以上五年以下有期徒刑，得併科新臺
幣三百萬元以下罰金︰
一、任意棄置有害事業廢棄物。
二、事業機構未依本法規定之方式貯存、清除、處理或再利用廢
    棄物，致污染環境。
三、未經主管機關許可，提供土地回填、堆置廢棄物。
四、未依第四十一條第一項規定領有廢棄物清除、處理許可文件
    ，從事廢棄物貯存、清除、處理，或未依廢棄物清除、處理
    許可文件內容貯存、清除、處理廢棄物。
五、執行機關之人員委託未取得許可文件之業者，清除、處理一
    般廢棄物者；或明知受託人非法清除、處理而仍委託。
六、公民營廢棄物處理機構負責人或相關人員、或執行機關之人
    員未處理廢棄物，開具虛偽證明。


司法院資訊處製作；財團法人民間司法改革基金會備份。
